【裁判字號】    90,訴,680
【裁判日期】    900622
【裁判案由】    妨害自由等
【裁判全文】
臺灣桃園地方法院刑事判決                            九十年度訴字第六八號
    公  訴  人  臺灣桃園地方法院檢察署檢察官
    被      告  乙○○
右列被告因妨害自由等案件，經檢察官提起公訴（八十九年度偵字第一六八八二號）
，本院判決如左：
    主      文
乙○○以非法方法，剝奪人之行動自由未遂，處有期徒刑陸月，如易科罰金以佰元
折算壹日。
扣案長刀壹把沒收。
    事      實
一、乙○○因不滿同居女友丁○○提議分手且於民國八十九年九月十六日上午遷離桃
    園縣復興鄉華陵村八鄰五四號其住處之事，乃於是日下午一時許，攜帶其所有之
    長刀壹把（刃長四十公分，單面開鋒刀背無鋸齒，非屬槍砲彈藥刀械管制條例管
    制之刀械）前去在桃園縣復興鄉三光村十一鄰二六號甲○○宅內，要求適在該址
    聊天之簡女隨同返回同居處所，不意遭拒，黃某一時氣憤，詎基於剝奪行動自由
    之犯意，猝然出手緊抓丁○○之頭髮旋朝門口而去，欲強行將之拉走帶回。此際
    ，簡母丙○○○在一旁見狀，隨趨前制止並與丁○○合力與之抵抗。拉扯間，乙○○見所圖受阻，竟又出口同時對簡氏母女二人恫稱：「不回去，殺你全家」云
    云，以欲加害生命之事言語恐嚇之，致丁○○、丙○○○聞言均心懼不已。語畢
    ，乙○○即基於傷害之犯意，復自腰際拔出該把長刀，以刀刃或刀背接續劈、擊
    簡氏母女二人，使丁○○受有左拇指切割傷併指甲、甲床斷裂一Ｘ０‧五Ｘ０‧
    五公分、左膝四處瘀傷、最大二‧五Ｘ二公分、一Ｘ一公分、左腰瘀傷０‧五Ｘ
    ０‧五公分、左肩擦傷四Ｘ一公分之傷害。丙○○○則受有左上臂挫傷九Ｘ０‧
    一公分、右上臂挫傷十一Ｘ０‧一公分、左前臂挫傷三Ｘ二公分、右耳後挫傷二
    Ｘ一公分之傷害。幸丙○○○於驚悸之餘，猶俟機持掃把反擊，且簡父及鄰人亦
    聞訊趕來馳援，乙○○欲挾持丁○○之舉始未得逞並倉皇逃離。嗣警據報於同日
    下午五時三十分許，在桃園縣復興鄉華陵村七鄰停車場，逮獲乙○○。迨同年十
    月十一日下午三時許，民眾曾銘偉在桃園縣復興鄉三光村十一鄰二六號住處右上
    方草堆水溝旁，尋獲乙○○丟棄之該把長刀，隨之輾轉送警處理扣案。
二、案經被害人丁○○、丙○○○訴由桃園縣警察局大溪分局報請台灣桃園地方法院
    檢察署檢察官偵查起訴。
    理      由
一、右揭事實，業據被告乙○○於警訊、偵查及本院審理時，供承不諱，並經告訴人
    丁○○、丙○○○於警訊、偵查及本院審理時，證人即現場目擊者甲○○於警訊
    ，各指訴或證述甚詳，且有長刀一把扣案及國軍八０四總醫院附設民眾診療服務
    處診斷證明書（甲種）二紙在卷可憑。綜此，是本件事證已明，被告犯行洵堪認
    定，應依法論科。
二、核被告所為，係犯刑法第三百零二條第三項、第一項之剝奪行動自由未遂罪及同
    法第二百七十七條第一項之傷害罪。復按，剝奪行動自由之途不外強暴或脅迫，
    因之，被告同時對告訴人二人出言恫嚇部分，顯係其謀為剝奪簡女行動自由所施
    用之手段，是以此部分之違法性自應統括包攝於剝奪行動自由之違法性之中而僅
    構成妨害自由罪一罪，要無於此之外另論以刑法第三百零五條之恐嚇危害安全罪
    之餘地。公訴人認此又成立刑法第三百零五條之罪云云，容有誤會，應予敘明。
    再查，被告傷害告訴人二人部分，先後雖有數舉，惟於時間及空間上均有近接密
    切之關係，職是，該數舉顯係接續進行之數個部分動作，在法律評價上自應視之
    為一個傷害行為，準此，被告既以一傷害行為同時傷害告訴人二人，為同種競合
    ，應依想像競合犯之規定，從一重處斷。公訴人認係連續犯云云，亦有誤會，再
    此敘明。所犯前開二罪，有原因與結果之牽連關係，應依牽連犯之規定，從一重
    以剝奪行動自由罪處斷。又被告已著手於剝奪行動自由犯行之實施，因遭逢強力
    抵抗之意外障礙始未得逞，為障礙未遂，爰依刑法第二十六條前段規定，減輕其
    刑。爰審酌被告犯罪動機、目的、手段、告訴人各所受傷害之輕重、犯行所生危
    害及犯後態度等一切情狀，量處如主文所示之刑。末按，刑法所定得易科罰金之
    要件，業於被告行為後修正，並於九十年一月十日經總統公布，同年月十二日起
    施行。修正後刑法第四十一條第一項前段規定犯最重本刑為五年以下有期徒刑以
    下之刑之罪，而受六個以下有期徒刑或拘役之宣告者，即得易科罰金，較諸修正
    前刑法第四十一條所定僅犯最重本刑為三年以下有期徒刑以下之刑之罪始得易科
    罰金之規定有利於被告，職是，依刑法第二條第一項前段之規定，自應適裁判時
    之法律，因之，爰依修正後刑法第四十一條第一項前段規定，併諭知易科罰金之
    折算標準。
三、扣案長刀壹把屬被告所有之情，業據其於本院審理時承明，為供犯罪所用之物，
    爰依刑法第三十八條第一項第二款規定，宣告沒收。
據上論斷，應依刑事訴訟法第二百九十九條第一項前段，刑法第二條第一項前段、第
二百七十七條第一項、第三百零二條第一項、第三項、第五十五條、修正後刑法第四
十一條第一項前段、刑法第三十八條第一項第二款，罰金罰鍰提高標準條例第一條前
段、第二條，判決如主文。
本案經檢察官胡原龍到庭執行職務。
中      華      民      國    九十      年      六      月    二十二    日
                              臺灣桃園地方法院刑事第三庭
                                  法  官  蔡榮澤
右正本證明與原本無異。
如不服本判決，應於判決送達後十日內向本院提出上訴狀( 應附繕本 )，上訴於
臺灣高等法院。
                                    書記官   劉德壽
中        華        民        國   九十   年   六   月    二十九    日
附本件論罪科刑依據之法條：
刑法第二百七十七條第一項
傷害人之身體或健康者，處三年以下有期徒刑，拘役或一千元以下罰金。
刑法第三百零二條
私行拘禁或以其他非法方法，剝奪人之行動自由者，處五年以下有期徒刑、拘役或三
百元以下罰金。
因而致人於死者，處無期徒刑或七年以上有期徒刑，致重傷者，處三年以上十年以下
有期徒刑。
第一項之未遂犯罰之。


司法院資訊處製作；財團法人民間司法改革基金會備份。
